【裁判字號】    93,訴,4091
【裁判日期】    950406
【裁判案由】    分配表異議之訴
【裁判全文】
臺灣臺北地方法院民事判決              93年度訴字第4091號
原      告  台北國際商業銀行股份有限公司
法定代理人  丁○○
訴訟代理人  乙○○
被      告  己○○○
訴訟代理人  甲○○
            戊○○
上列當事人間分配表異議之訴事件，本院於中華民國95年3月22
日言詞辯論終結，判決如下：
    主  文
原告之訴駁回。
訴訟費用由原告負擔。
    事實及理由
一、按債權人或債務人對於分配表所載各債權人之債權或分配金
    額有不同意者，應於分配期日一日前，向執行法院提出書狀
    ，聲明異議。異議未終結者，為異議之債權人或債務人，得
    向執行法院對為反對陳述之債權人或債務人提起分配表異議
    之訴，強制執行法第39條第1項、第41條第1項前段分別定有
    明文。又強制執行程序中，債權人或債務人對於分配表聲明
    異議，其他債權人或債務人於分配期日未到場，執行法院未
    依聲明異議更正分配表，而將聲明異議狀對之為送達，其他
    債權人或債務人就聲明異議為反對陳述者，聲明異議人對反
    對陳述之其他債權人或債務人提起分配表異議之訴，應類推
    適用強制執行法第41條第4項規定。亦即聲明異議人對其他
    債權人或債務人提起異議之訴之10日期間，應自受執行法院
    通知有反對陳述之日起算，而非自分配期日起算。倘聲明異
    議人已於受執行法院通知之日起10日內提起異議之訴，並向
    執行法院為起訴之證明者，執行法院不得以此已逾分配期日
    起10日期間，依同法條第3項規定，認視為撤回異議之聲明
    ，受訴法院亦不得認異議之訴為不合法。查原告因對於前述
    分配表中所列被告債權得受分配之金額有爭執，遂先於93年
    8月23日具狀對本院民事執行處93年8月6日北院錦92執庚字
    第40522號通知訂於93年8月27日實行分配之分配表聲明異議
    ，然被告因認其依該分配表中所列伊所得分配價款之記載並
    無錯誤，故在本院民事執行處於93年9月3日北院錦92執庚字
    第40522號函送達原告聲明異議狀之後，即於93年9月7日具
    狀為反對之陳述，乃原告在93年9月17日收受前揭反對陳述
    之通知，並於93年9月21日對於原告提出分配表異議之訴，
    復向民事執行處陳報起訴之證明，以上有民事執行處通知及
    分配表、原告之聲明異議狀、被告陳報狀、起訴狀等在卷足
    稽（本院卷第4頁、第14頁至第25頁），並經本院調閱92年
    度執字第40522號民事執行卷宗核對無訛。參酌前述說明，
    自得認為原告已經遵守強制執行法第41條第3項所定之期間
    ，故其起訴當屬合法，先此說明。
二、原告起訴主張：
  (一)被告於鈞院92年度執庚字第40522號執行事件所主張之債權
    本金新臺幣（下同）30,000,000元其執行名義為本院92年度
    促字第66997號支付命令及確定證明，而其所表彰之債權為
    台灣康禾科技股份有限公司（以下簡稱康禾公司）、張順美
    、王麗娟、何靖平於84年6月5日所共同簽發之本票2張，面
    額各為15,000,000元（以下簡稱系爭本票），惟被告為康禾
    公司之監察人，應無可能借款予康禾公司。又債務人王麗娟
    並非康禾公司之董事、監察人或負責人，亦無需於該本票上
    擔任共同發票人，且康禾公司之資本額僅有20,000,000元，
    而被告投資康禾公司之金額又僅為1, 000,000元，竟願借款
    30,000,000元予康禾公司亦令人不解。再者康禾公司於84
    年6月1日至85年5月31日曾申請暫停營業，自無需於84年6月
    5日向被告借款。此外康禾公司已於90年10月18日遭經濟部
    為「撤銷」處分，而被告所持本票之到期日為89年12月31日
    即到期，然其遲至原告已扣得王麗娟之存款後，始於92年12
    月間對王麗娟進行假扣押及聲請發支付命令等動作，造成原
    告所得受償之金額因被告債權之稀釋致大幅減少，故被告對
    於康禾公司等人之本票債權即為虛偽不實。
  (二)被告所稱30,000,000元債權既係由訴外人丙○○及陳明吉2
    人之帳戶所提領，則對於康禾公司有30,000,000元債權之人
    應為訴外人丙○○及陳明吉2人，並非被告，而被告又未證
    明丙○○及陳明吉2人已將債權讓與被告，自不得提起本件
    請求。況依丙○○及陳明吉2人之存摺所提領之數額亦僅有
    29,800,000元而已，並非30,000,000元，且該款項是否已經
    交付康禾公司亦無法確定。
  (三)如認被告確對於康禾公司確有30,000,000元債權存在，且被
    告已藉鈞院82年票速字第14268號事件對康禾公司、何王月
    嬌、何明哲、何明法、何明晉、何婉華等人取得本票裁定，
    故被告之債權請求權已於87年即已罹於時效。故如認上開裁
    定所表彰之本票債權與鈞院92年促字第66997號支付命令及
    確定證明其所表彰之本票債權為同一債權，則被告於92年申
    請支付命令時，債權請求權時效已於87年間即已完成，故原
    告自得代位債務人王麗娟主張被告之本票債權已罹於時效而
    消滅。
  (四)原告並於本院聲明：被告於鈞院92年度執庚字第40522號分
    配表所分配之執行費241,000元、債權1,531,912元、程序費
    用18元，全部不得列入分配受償。
三、被告則以：
  (一)系爭30,000,000元之債權，原係因於82年3月間康禾公司為
    圖清償以該公司前法定代理人何靖平為借款人，藉台中縣外
    埔鄉○○段312-1地號等7筆土地為抵押標的物，而向農民銀
    行台中分行申貸之30,000,000元等債務，而由訴外人范明慧
    向被告調借現金，被告才向陳明吉、丙○○兄弟借得30,000
    ,000 元，並經其2人交付29,800,000元（另200,000元為利
    息），而借予康禾公司，然因康禾公司於清償前揭銀行欠款
    後，銀行拒絕再予借款，致康禾公司無法償還被告欠款，康
    禾公司法定代理人張順美為解決前揭債務，遂交付支票客票
    6 張面額合計30,00 0,000元以及由康禾公司、張順美、何
    靖平及債務人王麗卿為共同發票人面額各為15,000,000元、
    發票日均為84年6月5日之本票各1紙予被告，並約定如所交
    付之支票退票，則由康禾公司負責清償。然前述支票經提示
    後均遭銀行以拒絕往來為由而退票，故被告持系爭本票向法
    院聲請發支付命令，又未經王麗娟異議，則被告根據已確定
    之支付命令，於本件執行事件，聲請參與分配並未違法。
  (二)康禾公司原法定代理人何靖平及訴外人何王月嬌、何明哲、
    何明法、何明晉、何婉華固為清償本件30,000,000元之債權
    ，而於82年4月22日簽發同面額之本票，而經被告於82年間
    聲請本票裁定並經鈞院以82年票速字第14268號裁定准許強
    制執行，然因康禾公司在83年間改組，何姓家族退出康禾公
    司，由張順美出任董事長、王麗娟擔任財務經理，而為解決
    前述82年度票速字第14268號之本票債務，始於84年6月5日
    交付系爭本票予被告。乃前後本票僅屬新債清償之關係，原
    由何王月嬌等人逾82年4月22日簽發之本票債務既未經清償
    ，則系爭本票即為合法之債權憑證，自無罹於時效之情形。
  (三)被告並於本院聲明：原告之訴駁回。
四、查原告主張本院92年度執字第40522號清償債務強制執行事
    件，被告以本院92年度促字第62997號確定之支付命令參與
    分配，其受分配之金額為如附表分配表中所示第2項執行費
    241,000元及第4項分配金額1,531,912元、第7項程序費用18
    元，合計1,772,930元之事實，已據提出本院民事執行處函
    、分配表等件為證（見本院卷第14頁至第16頁），並經本院
    調閱前述執行事件卷宗核對無誤，且為兩造所不爭執，可信
    實在。另被告持之獲准核發支付命令其債權源由乃為系爭本
    票，發票日皆為84年6月5日、到期日均為89年12月31日、金
    額亦皆為15,000,000元，債務人王麗娟為共同發票人等情，
    亦為原告所不爭執（本院卷第6頁；按原告係否認上開本票
    債權之真實而已，此部份詳後述），復經本院調閱92年度裁
    全字第8716號民事保全程序卷宗、92年度執全字第40522 號
    民事執行暨參與分配卷宗查核無訛，是前述情節自亦可認定
    真正。
五、然而原告指稱被告參與分配所執持之債權依據即系爭本票之
    債權並不存在，以及縱認前述債權實在亦惟訴外人陳明吉、
    丙○○2人始為債權人，甚至系爭債權之時效已經完成等情
    ，並認被告不得主張並行使系爭票據權利各語，惟為被告所
    否認，並以前揭情詞抗辯。是本件兩造主張爭點，當在於(一)
    本件被告持之參與分配之債權，其請求權是否已罹於時效？
    (二)系爭本票債權是否為通謀虛偽不實之假債權？(三)本件得對
    康禾公司及債務人王麗娟等人主張系爭本票債權之主體究為
    被告或訴外人陳明吉、陳明進2人？
六、茲就本件爭點論述如下：
  (一)被告持之參與分配之債權，並未罹於時效。
  1.按票據上之權利，對於本票發票人，自到期日起算，見票即
    付之本票，自發票日起算；三年間不行使，因時效而消滅，
    票據法第22條第1項前段定有明文。查系爭本票發票日均為
    84年6月5日，而到期日為89年12月31日，則依前述說明，其
    時效期間應自到期日起算。乃被告係在92年12月10日持前揭
    本票聲請法院依督促程序發支付命令，而對於債務人王麗娟
    部分，上開支付命令已於93年1月6日確定（參酌民事訴訟法
    第516條、第521條之規定，前揭支付命令，至少在93年1月6
    日之前20日，即92年12月18日以前即已合法送達予債務人王
    麗娟），以上經本院調閱92年度執字第40522號民事執行參
    與分配卷宗查明清楚，參酌上開規定，可知被告對於債務人
    王麗娟其請求權之行使，即未罹於3年之時效甚明。
  2.雖然原告指稱被告坦承伊於82年間即取得由康禾公司及訴外
    人何王月嬌、何明哲、何明法、何明晉、何婉華等人所共同
    簽發面額為30,000,000元之本票，嗣並持之取得82年票速字
    第14268號准為強制執行之裁定，故上開本票債權已於87年
    間時效即已完成，故被告持與前揭本票債權屬同一債權之系
    爭本票債權再於92年間聲請法院發支付命令，即已罹於時效
    ，故所為參與分配自不合法云云。然查，康禾公司與前揭何
    王月嬌等人所共同簽發，發票日記載為於82年4月22日，到
    期日記載為同年10月21日，面額為30,000,000元之本票1紙
    （臺灣台北地方法院檢察署84年偵字第2680號偵查卷宗第11
    頁），與本件被告持之參與分配用之支付命令所依據之系爭
    本票，其目的均屬康禾公司為履行前於82年4月間為向被告
    借款30,000,000元債務之清償擔保所交付乙節，已經證人張
    順美到場證明在卷（本院卷第235頁反面），復經被告所自
    承（本院卷第57頁至第58頁），自堪信為真正。細繹康禾公
    司於82年4月22日間所簽發之前揭本票，其共同發票人與系
    爭本票之共同發票人（康禾公司、張順美、王麗娟、何靖平
    等人）除康禾公司外並不相同；以及被告雖於84年6月5日經
    由康禾公司交付系爭本票作為前揭借款債權之擔保，然其並
    未因此即已捨其前於82年間對於康禾公司、何王月嬌、何明
    哲、何明法、何明晉、何婉華等人所取得債權而不為主張，
    甚至更於85年10月7日（乃在康禾公司、王順美、何靖平及
    債務人王麗卿於84年6月5日簽發系爭本票以後）另又聲請對
    於訴外人何王月嬌、何明哲、何明法、何明晉、何婉華等人
    （均為前述發票日為82年4月22日之上開本票共同發票人）
    之財產為強制執行乙節，除經被告陳明清楚外，並經本院調
    閱臺灣台中地方法院85年度執字第14691號民事執行卷宗核
    對無誤，是探求被告與訴外人康禾公司、王順美、王麗卿、
    何靖平等人之真意，並參考證人即康禾公司法定代理人張順
    美之證言「‧‧‧康禾公司‧‧‧前負責人經營該公司，對
    銀行有負債，因為銀行的債務到期，必須先清償再借出，所
    以該公司才會向民間借款來清償債務，被告己○○○也是債
    權人之一，向他借了三千萬元‧‧‧康禾公司的財務經理有
    向我報告該公司與被告間借款的經過，公司有簽發支票及本
    票作擔保給被告‧‧‧本票的部份確實是康禾公司所簽發‧
    ‧‧」等語（本院卷第235頁反面），可見彼等當時應係以
    康禾公司、張順美、何靖平及債務人王麗卿負擔系爭本票債
    務為使被告受償前述92年4月22日即已存在之舊債務之方法
    ，並定其清償期為系爭本票到期日之89年12月31日而已，故
    核本件被告收受系爭本票之作用，不過為「新債清償」而已
    。而因清償舊債務而對於債權人負擔新債務者，除當事人另
    有意思表示外，若新債務不履行時，其舊債務仍不消滅，此
    已經民法第320條載有明文。是以本件被告於82年4月22日、
    84年6月5日分別收受之前揭各該本票，其等擔保之債權對象
    縱然同一，然二者性質仍屬各別獨立存在，其等請求權時效
    起算即不互相影響自無疑義。乃被告既於系爭本票89年12月
    31日到期日後仍於未逾3年之92年12月間之際實行其票據上
    之權利（聲請法院發支付命令），自無消滅時效之情事。是
    以原告將前述82年4月22日本票其應進行之時效期間欲引為
    解釋本件本票時效期間所用，即屬誤解，難以採取。
  3.綜上，原告指稱本件被告對於債務人王麗娟有關系爭本票債
    權之請求已罹於時效，伊得代位債務人王麗娟對於被告主張
    時效抗辯乙節，顯無依據，無法採信。
  (二)被告對於康禾公司、張順美、何靖平、王麗卿之系爭30,000
    ,000 元本票債權，並非通謀虛偽不實之假債權。
  1.本件被告就伊所辯82年4月間因經由訴外人范明慧，而借予
    訴外人何王月嬌、何明哲、何明法、何明晉、何婉華等人原
    經營之康禾公司30,000,000元，而取得前述發票日為82年4
    月22日、面額30,000,000元之本票，嗣因伊貸出款項後未能
    受償，且康禾公司亦經改組，故由接手經營康禾公司之張順
    美及該公司大股東王麗卿、何靖平等人另並以康禾公司名義
    ，於84年6月5日再簽發系爭本票交予被告供為借款之擔保等
    情，已據其提出臺灣台北地方法院檢察署84年度偵字第2480
    號、偵續字第29 7號、偵字第24220號及85年度偵續字第36
    號等不起訴處分書（按上開處分書內容均認定被告確實經由
    訴外人范明慧之要求，而於82年4月22日左右交付康禾公司
    30,000,000元之借款，以供其清償外界欠款）、康禾公司交
    付之支票5張暨退票理由單（本院卷第60頁至第66頁）、訴
    外人丙○○及陳明吉2人之合作金庫銀行存摺（本院卷第80
    頁至第83頁）在卷可證，並經證人張順美（即康禾公司現負
    責人）等場證實康禾公司「‧‧‧前負責人經營該公司，對
    銀行有負債，因為銀行的債務到期，‧‧‧所以該公司才會
    向民間借款來清償債務，被告己○○○也是債權人之一，向
    他借了三千萬元，‧‧‧我於民國八十四年間‧‧‧成為該
    公司的法定代理人，在辦理法定代理人登記期間，我才知道
    該公司向被告借款的事情‧‧‧康禾公司的財務經理有向我
    報告該公司與被告間借款的經過，公司有簽發支票及本票作
    擔保給被告（法官提示5張支票及2張本票給證人，是否為康
    禾公司所簽發），本票的部份確實是康禾公司所簽發，但支
    票的部分是客票（法官將2張本票及5張支票正本發還給被告
    訴訟代理人）‧‧‧」乙情清楚（本院卷第235頁反面）、
    又證人丙○○亦具結證實「‧‧‧民國八十二年間，被告向
    我借款三千萬元，說要還款給農民銀行，又說與康禾公司有
    關係‧‧‧借款期間為二個月‧‧‧我是用我和我弟弟陳明
    吉合庫銀行的帳戶提款交現金給被告‧‧‧」各節明白（本
    院卷第101頁）；即訴外人范明慧亦分別於台灣士林地方法
    院89年度自字第227號刑事案件審理中到場略稱系爭借款確
    由伊或偕同訴外人何明法為康禾公司出面向被告借款30,000
    ,000 元（判決書參臺灣台北地方法院檢察署91年度偵續字
    第460號偵查卷宗第167頁反面至第168頁）、另於刑案偵查
    中復稱被告係交付現款，其中10,000,000萬元係匯至農民銀
    行台中分行償還何姓家族之借款其餘款項用以支付康禾公司
    及瑞格公司之支票款等語（前開檢察署84年度偵續字第297
    號偵查卷宗第65頁反面、84年度偵字第2680號偵查卷宗第56
    頁反面至第57頁、85年度偵續字第36號偵查卷宗第68頁），
    暨被告亦於同前檢察署85年度偵續字第36號偵查中敘明實際
    康禾公司雖借款30,000,000元，但實際交付金額僅有29,800
    ,000 元之原因係因扣除利息所致（前揭偵查卷宗第107頁）
    ，而農民銀行台中分行亦於85年6月17日以85農中授字第349
    號函覆謂康禾公司確曾向該行庫借款（動用授信綜合額度）
    29,500,000元，以及82年4月22日康禾公司確有自行匯款至該
    行庫1,100, 000元「康禾公司」之帳戶內等情事（前揭偵查
    卷宗第149頁）。是憑上揭事證，可知被告對於訴外人范明
    慧如何代康禾公司出面向伊借款30,000,000元，經伊轉向訴
    外人丙○○、陳明吉兄弟2人取得款項後即交付康禾公司，
    並因康禾公司始終未能清償前揭款項，故於84年6月5日再由
    康禾公司、張順美、何靖平及債務人王麗卿共同開具系爭本
    票交予被告收執以為前揭借款債務之擔保等抗辯情節即已善
    盡舉證之責，是以債務人王麗卿於系爭本票擔任共同發票人
    之原因即屬其來有自，並非無中生有之假債權甚明。
  2.按當事人主張有利於己之事實，就其事實負有舉證之責，民
    事訴訟法第277條前段定有明文。而第三人主張表意人與相
    對人通謀而為虛偽意思表示，該第三人應負舉證之責任（最
    高法院47年台上字第29號判例參照）。查本件原告既主張被
    告所執由康禾公司、債務人王麗卿等人開立之系爭本票係屬
    通謀虛偽不實行為之假債權，自應對此利己事實舉證以實其
    說。然而審度原告之陳述，非但對此並未確切舉證以實其說
    ，甚至僅憑諸多揣測言語，或者援引先前訴外人何王月嬌、
    何明哲、何明法、何明晉、何婉華等人於各該刑事偵審案件
    所為質疑，即謂：因被告自居為債權人而主張參與分配債務
    人王麗卿之財產，致其所得受分配之債權因此減少，故被告
    之債權即屬假債權云云，所述已均難相信。何況，參酌債務
    人王麗卿與其配偶吳東霖俱屬康禾公司之股東，此有該公司
    股東名簿存卷足佐（本院卷第67頁），並經本院調閱該公司
    之登記卷宗查核無訛（按康禾公司於83年3月25日即向主管
    機關台北市政府建設局具狀申請更易王麗卿為股東之一，又
    吳東霖與王麗卿二人為夫妻乙節，亦有彼2人之身分證附於
    康禾公司之登記卷內可按），則債務人王麗卿為求延緩康禾
    公司對外負債之清償時間，以資爭取該公司經營之延續或謀
    求翻身之機會，而於84年6月5日應康禾公司負責人張順美所
    邀共同擔任系爭本票之發票人以交付被告收執，本非情理所
    無，難謂係屬反常舉止。再者，公司法或其他法令既未限制
    股份有限公司不得向其董事、監察人借貸金錢，復未禁止公
    司所為借款不得超逾其資本額度，且事實上於吾國亦不乏股
    份有限公司從事高度槓桿原理以操作其財務運作者；因此被
    告縱身為康禾公司之監察人而借款予康禾公司，或康禾公司
    向被告所借款項其數額30,000,000元超過該公司之資本額
    20,000,000元（本院卷第26頁公司基本資料查詢參考），惟
    均難以據此即推論被告所述借款情節係屬無中生有。此外，
    系爭本票簽發原因既係供為前述康禾公司於82年4月22日前
    後向被告所為借款之新債清償使用，即非新生之債務乙節，
    既為兩造所不爭，可見系爭本票債務之存在，自與康禾公司
    於84年6月1日至85年5月31日間有無營運並無關連。甚至被
    告既為債務人王麗卿之債權人，則其對於如何行使債權本得
    自行決定，縱行使債權之求償後因此而對其他債權人之滿足
    受償發生衝突，然基於債務人之全部財產乃為全體債權人債
    權之總擔保之法理，此亦為不得不然。換言之，原告於本件
    情節所提出之各該質疑事項，既經被告敘明、證實並無疑問
    ，而原告對於被告否認情節又未能舉證推翻，是其僅因被告
    持前述確定之支付命令於本件執行程序參與分配，致其於分
    配表內所得受償金額不如預期，即指摘被告之債權係屬虛偽
    不實，如前所述，均屬空言，難以採信。
  3.且此外，訴外人何王月嬌、何明哲、何明法、何明晉、何婉
    華等人亦曾於臺灣台中地方法院85年度執字第14691號執行
    事件程序進行中，提起分配表異議之訴，欲資否認被告對於
    其等及康禾公司間有前揭30,000,000元之債權存在，惟其後
    彼等之訴亦經法院駁回確定，此有前揭執行卷內所附臺灣高
    等法院台中分院89年度重上字第120號民事判決及上開法院
    92年3月3日92中分義民目決字第0532號函可稽），益見被告
    前揭所辯情節，為可採信。
  4.綜上言之，本件被告辯稱伊係應訴外人范明慧之要求，而借
    款30,000,000元予康禾公司，並已交付完畢，此後因康禾公
    司並未償還分文，乃由康禾公司、張順美、何靖平及債務人
    王麗卿共同簽發系爭本票交付被告資為新債清償所用，則系
    爭本票債權之真實性即屬信而有徵，並非通謀虛偽所致等語
    ，均可採信。反之，原告就其所為反對陳述卻均未能善盡舉
    證之責，所述即屬空言，而均無足取。是本件被告執之主張
    參與分配之債權，既有依據，則本院民事執行處復據而製作
    如前述分配表所載，即無違誤。至於原告雖謂本件因伊主張
    被告之債權不存在且不得列入分配，則有關被告即應對於康
    禾公司有30,000,000元債權負舉證責任云云（本院卷第112
    頁）。然查，原告既具狀向執行法院聲明異議，主張系爭分
    配表所載債權人即被告之債權並非真正，實為假債權，並於
    本院審理時一再指稱被告應未借款予康禾公司，故被告於執
    行程序主張對於康禾公司、債務人王麗娟之債權係屬虛設，
    依前揭最高法院48年台上字第29號判例意旨，即應負舉證之
    責任，是以原告上開舉證責任分配之見解，顯係誤會，附此
    說明（最高法院91年度台上字第1659號判決意旨參照）。
  (三)本件得對於康禾公司主張系爭債權之主體為被告，並非訴外
    人丙○○、陳明吉。
  1.按「債權債務之主體應以締結契約之當事人為準，故凡契約
    上所載明之債權人，不問其實際情形如何，對於債務人當然
    得行使契約上之權利」，此經最高法院43年度台上字第99號
    判例著有明文可參。因此，凡消費借貸契約名義上之債權人
    ，無論其貸與資金之來源是否為自有或由他人處所輾轉取得
    ，均得對於債務人請求清償欠款無礙。
  2.按系爭本票其上所載受款人係為被告（本院92年度裁全字第
    8716號民事保全卷宗第4頁至第5頁），此亦為兩造所不爭；
    而康禾公司之負責人張順美除於本院訊問時結證證實康禾公
    司係向被告借款30,000,000元以清償積欠銀行等之債務，因
    此伊於接手康禾公司之經營權後，才會開具前述本票等予被
    告供為前述借款之擔保等語外（本院卷第235頁參照），且
    早於康禾公司向被告借款後不久之84年2月4日（乃系爭本票
    發票日84年6月5日前），即於檢察官偵訊時證稱「（問：康
    禾公司有向己○○○借三千萬？）有，在82年4月，向己○
    ○○借三千萬，我們所有股東都知道，包括何王月嬌、何明
    法、何明哲、何明晉、何婉華，辦理事情交給財務經理何范
    明慧去辦」各情明確（前揭檢察署84年度偵字第2680號偵查
    卷宗第20頁反面），而訴外人范明慧亦於84年5月10日於檢
    察官偵訊時亦進而陳明「（問：你當財務經理期間，康禾公
    司有跟己○○○有財務之往來？）有，跟她借錢，有段時間
    ，在81、82年時常向她調現，82 年比較多」、「‧‧‧81
    年底何家族股東5人他們共同擁有在台中的土地7筆，向農民
    銀行台中分行借款3,600萬，後因週轉有問題，在82年初向
    己○○○調借請她幫忙，借3,000 萬，在82年4月借的。其
    中一千萬撥到農民銀行台中分行償還何家借款，另二千萬用
    來支付康禾公司及瑞格公司之支票款」以及借款後曾交付由
    康禾公司、何王月嬌、何明哲、何明法、何明晉、何婉華等
    人為共同發票人，發票日82年4月22日、到期日同年10月21
    日、面額30,000,000元之本票1紙予被告收執等情清楚（前
    揭偵查卷宗第56頁反面至第57頁）。是執上述事證，當可認
    定本件消費借貸其債務人為康禾公司，而債權人自為被告，
    此要無可疑。
  3.至於原告雖以被告前揭金錢係由丙○○、陳明吉兄弟2人所
    交付，而欲以資推論本件消費借貸債權人為陳某兄弟2人而
    予被告無涉云云。然查，揆諸證人丙○○到場所述「‧‧‧
    民國八十二年間，被告向我借款三千萬元‧‧‧我是用我和
    我弟弟陳明吉合庫銀行的帳戶提款交現金給被告，但後來被
    告都沒有還任何錢」等證言內容（本院卷第101頁），可知
    丙○○、陳明吉既不過為被告對外籌措資金之管道，本諸債
    之相對性原則，則與陳某兄弟2人成立消費借貸契約之主體
    應係被告而已，要與康禾公司無涉；易言之，本件康禾公司
    對外舉債之對象，仍係被告，至於被告其貸與資金來源為何
    ，即與康禾公司無關。是以原告前開指訴內容，亦無依據，
    難以採信。
七、綜上所述，原告主張被告前述支付命令其債權依據，即面額
    合計為30,000,000元之系爭本票2紙其債權或已罹於時效、
    或不存在、或非被告得以行使等陳述，均不可採。從而，原
    告提起本件分配表異議之訴，求為命將如本院92年度執庚字
    第40522號民事執行事件分配第2項執行費241,000元、第4項
    債權1,531,912元、第5項程序費用18元等部分均剔除，不得
    列入分配，為無理由，不應准許，應予駁回。
八、本件結論已臻明確，兩造其餘攻防及舉證核與結論均不生影
    響，爰不再一一論述。
九、據上論結：本件原告之訴為無理由，依民事訴訟法第78條，
    判決如主文。
中     華     民    國    95    年     4    月    6   日
                              民事第二庭法  官  蕭胤瑮
正本係照原本作成。
如不服本判決，應於收受送達後二十日內向本院提出上訴狀。
中     華     民    國    95    年     4    月    6   日
                                        書記官  黃慧怡


司法院資訊處製作；財團法人民間司法改革基金會備份。
